最高法院刑事判決　　　　　　　九十四年度台上字第九一二號
　　上　訴　人　乙○○
　　選任辯護人　林則奘律師
　　上　訴　人　甲○○
　　　　　　　　　　　　號4樓.
上列上訴人等因違反懲治走私條例案件，不服台灣高等法院中華
民國九十三年十月五日第二審判決（九十二年度上訴字第三一七
０號，起訴案號：台灣基隆地方法院檢察署八十九年度偵字第四
八三二號），提起上訴，本院判決如下：
    主  文
原判決撤銷，發回台灣高等法院。
　　理　由
本件原判決撤銷第一審之科刑判決，改判依牽連犯從一重論處上
訴人甲○○共同連續私運管制物品進口逾公告數額罪刑。上訴人
乙○○共同私運管制物品進口逾公告數額罪刑，固非無見。
惟查(一)科刑判決所認定之事實，與所採之證據不相適合，即屬證
據上理由矛盾，其判決當然違背法令。原判決認定甲○○於民國
八十八年間某日，將照片交與繆誠德（由台灣基隆地方法院併案
審理中），由繆誠德在不詳時、地，將「吳國孝」之國民身分證
加以變造；再於八十八年三月二十四日，由甲○○冒名「吳國孝
」，向不知情之許淑滿承租台北市○○○路一之二號三樓之房屋
，及冒用「吳國孝」名義於上址申請安裝傳真電話（０二）00
000000號，作為犯罪聯絡之用等語。但查證人吳國孝證稱
：其於八十年間曾遺失身分證，但不數日後，由不詳姓名之人予
以寄回。證人張文雲證稱：其原為必有貿易公司之掛名負責人，
於八十五年二月二十九日歇業，但同年六月間，甲○○言明公司
要辦理復業，於該復業之案卷內有一吳國孝身分證，該身分證已
換貼甲○○之照片等語（見一五四七四號卷第六、七頁）。且必
有化工原料有限公司早於八十六年三月五日辦理公司設立登記時
，登記時即將「吳國孝」列為公司之董事。如吳國孝、張文雲上
開證言為真實，則吳國孝遭變造、冒用之時間，應在八十六年間
之前，原判決認定甲○○於八十八年間某日，將照片交與繆誠德
，由繆誠德將吳國孝之國民身分證加以變造等語，其認定之事實
，核與卷證資料不符，自有證據上理由矛盾之當然違背法令。又
原判決認定甲○○於八十八年三月二十四日冒用「吳國孝」之名
義向許淑滿租用台北市○○○路一之二號房屋，但對於此部分之
犯行，是否成立偽造私文書罪行，未見原判決加以論述，自有可
議，又依卷附之上開租約（見法務部調查局航業海員調查處調查
卷(二)甲○○筆錄之後），上並留有「吳國孝」之簽名，上開簽名
是否出於甲○○之手筆，抑或假他人之手以偽造，原審未加調查
審認，遽行判決，自有未合。(二)被告以外之人，於審判中，因所
在不明而無法傳喚或傳喚不到，其於檢察事務官、司法警察官或
司法警察調查中所為之陳述，經證明有較可信之特別情形，且為
證明犯罪事實之存否所必要者，得為證據；此觀之九十二年九月
一日施行之刑事訴訟法第一百五十九條之三第三款之規定即明。
原判決係依證人王智國於審理中之證言，及證人辜朝宗於八十九
年十一月二十七日於法務部調查局航業海員調查處之供述為論罪
科刑依據。但被告以外之人，於審判中，因所在不明而無法傳喚
或傳喚不到，其於檢察事務官、司法警察官或司法警察調查中所
為之陳述，經證明有較可信之特別情形，且為證明犯罪事實之存
否所必要者，始得為證據；查證人辜朝宗固經原審法院傳、拘無
著，但如例外採信上開傳聞證據為論據，尚待證明上開陳述，有
較可信之特別情形，且為證明犯罪事實之存否所必要者，始足當
之；原判決未就辜朝宗於法務部調查局航業海員調查處之供述，
如何經證明具有較可信之特別情形，且為證明犯罪事實之存否所
必要之充足要件，詳加說明，遽採為論罪科刑之依據，自有理由
不備之違誤。(三)按刑法第一百三十四條關於公務員犯罪之加重規
定，係以公務員故意犯瀆職章以外之罪，由於假借職務上之權力
、機會或方法為限，並非具有公務員身分之人，一經犯罪，即在
當然加重之列，原判決認定乙○○係台北關稅局駐庫關員，自八
十八年三月間起，先後駐庫在「順全保稅倉儲公司」、第三貨櫃
中心、台北關稅局外棧組分估關員、永儲倉儲公司，負責進出口
貨物通關、查核、分估及緝私等業務，為依法令從事公務之人員
。竟利用熟悉報關程序之機會，明知大陸花菇、乾香菇絲、柳菇
等均為管制進口之物品，竟與繆誠德共同基於私運上揭管制物品
進口之犯意聯絡，由繆誠德於八十九年八月間，借用王坤輝之名
義虛設「堯榮有限公司」（下稱堯榮公司），再以堯榮公司名義
進口大陸製鐵製圓柱型鍋爐容器二只之名義，並冒名「陳先生」
，委託不知情之旭展報關企業有限公司（下稱旭展公司）向高雄
關稅局申報自香港進口四十五呎貨櫃（櫃號：ＷＨＬＵ0000
000號）乙只，在上開鍋爐內夾藏數額逾管制數額淨重合計一
萬一千六百十六公斤之大陸花菇、香菇絲及柳菇，擬矇混過關。
因海關欲開啟鍋爐查驗，繆誠德恐事跡敗露，遂於同年月十一日
，由乙○○假冒「揚多實業公司陳金錠」名義，夥同年籍不詳冒
充貨主自稱「堯榮公司負責人王坤輝」之人（非堯榮公司登記負
責人王坤輝）、不知情之「配管工程技師」辜朝宗及旭展公司人
員王智國，共同前往高雄市友聯貨櫃站，配合海關查驗，並向高
雄海關驗貨關員黃錫耀出示堯榮公司執照、昆締公司及廷鴻工程
行營利事業登記證、偽造之昆締公司與廷鴻工程行工程合約書，
謊稱該二只鍋爐雖係堯榮公司進口，供廷鴻工程行安裝之用，以
若予銲切，恐有危險且將索取賠償為由，欲阻止海關開驗，但因
海關堅持開驗，乙○○等人旋即離去，嗣於同年月十六日，經高
雄海關開啟鍋爐，查獲爐內夾藏上開走私物品等情。如果無誤，
則乙○○雖係台北關稅局駐庫關員，負責進出口貨物通關、查核
、分估及緝私等業務，但並未敘明乙○○有假借職務上之權力、
機會或方法以犯本案之走私行為，遽依上開法條，加重其刑，自
非適法。(四)科刑之判決書，須先認定犯罪事實，然後於理由中敘
明其認定犯罪所憑之證據，方足以資論罪科刑。查原判決認定甲
○○與繆誠德共犯原判決事實欄壹、一、(一)、(二)所示，走私大陸
花菇進口之犯行。事實欄貳亦敘明乙○○與繆誠德共同基於私運
上揭管制物品進口之犯意聯絡，共同於八十九年八月十一日，走
私大陸花菇、香菇絲及柳菇進口之情。但理由中未說明甲○○與
繆誠德，乙○○與繆誠德之間，如何於事前有協議，或於犯罪當
時，如何具有共同之犯意聯絡所憑之證據，遽依共同正犯論處罪
行，併有可議。甲○○、乙○○上訴意旨指摘原判決不當，尚非
全無理由，應認有撤銷發回更審之原因。至原判決理由捌乙○○
不另為無罪之諭知部分，因公訴人認與乙○○前揭論罪科刑部分
，為裁判上一罪，基於審判不可分原則，爰一併發回，併此敘明
。
據上論結，應依刑事訴訟法第三百九十七條、第四百零一條，判
決如主文。
中　　華　　民　　國　九十四　年　　二　　月  二十四  日
                      最高法院刑事第六庭
                          審判長法官  莊　登　照
                                法官  洪　明　輝
                                法官  黃　一　鑫
                                法官  魏　新　和
                                法官  林　秀　夫
      本件正本證明與原本無異
                                      書  記  官
中　　華　　民　　國　九十四　年　　三　　月    三  　日
                                                  ｍ
